【裁判字號】    98,交聲,1837
【裁判日期】    980731
【裁判案由】    交管條例聲異
【裁判全文】
臺灣板橋地方法院交通事件裁定        98年度交聲字第1837號
原處分機關  交通部公路總局臺北區監理所蘆洲監理站
異  議  人
即受處分人  甲○○
上列異議人即受處分人因違反道路交通管理處罰條例案件，對於
交通部公路總局臺北區監理所蘆洲監理站於中華民國98年7 月14
日所為之處分（原處分案號：北監蘆字第裁46-C00000000號），
聲明異議，本院裁定如下：
    主  文
異議駁回。
    理  由
一、聲明異議意旨略以：按「行為人有下列情形之一，而未嚴重
    危害交通安全、秩序或發生交通事故，且情節輕微，以不舉
    發為適當者，交通勤務警察或依法令執行交通稽查任務人員
    得對其施以勸導，免予舉發：…十二、駕駛汽車經測試檢定
    ，其吐氣所含酒精濃度超過規定之標準值未逾每公升0.02毫
    克。」此違反道路交通管理事件統一裁罰基準及處理細則第
    12條第12項定有明文。此乃因實施酒精濃度測驗之機器有濃
    度誤差，故雖吐氣所含酒精濃度超過規定之標準值未逾每公
    升0.02毫克，非因飲酒超過規定標準值，致不能安全駕駛發
    生交通事故者，依上開細則，應得免予舉發。本件異議人即
    受處分人甲○○固不否認於民國98年5 月2 日凌晨3 時30分
    許，騎乘其所有車號LT8-873 號重型機車，送飲酒之友人回
    家，行經臺北縣蘆洲市○○路235 號前因後座友人重心不穩
    ，致異議人所駕駛之上開機車失去平衡，因而擦撞路旁之車
    輛，未有第三人受傷。且本件經移送臺灣板橋地方法院檢察
    署檢察官偵辦後認異議人確未達不能安全駕駛之程度，予以
    不起訴處分確定在案，顯見異議人確未因飲酒之原因，而嚴
    重危害交通安全、秩序或發生交通事故，且吐氣所含酒精濃
    度僅0.25MG/L，屬容許誤差之範圍，情節輕微，應以不舉發
    為適當。因此異議人不服原裁處，乃提起本件異議等語。
二、按汽車駕駛人飲用酒類或其他類似物後其吐氣所含酒精濃度
    超過每公升0.25毫克或血液中酒精濃度超過百分之0.05以上
    者，不得開車，道路交通安全規則第114 條第2 款定有明定
    ，又汽車駕駛人駕駛汽車經測試檢定有酒精濃度超過規定之
    情形者，處新臺幣（下同）15,000元以上60,000元以下罰鍰
    ，並當場移置保管其車輛及吊扣其駕駛執照1 年，道路交通
    管理處罰條例第35條第1 項第1 款亦定有明文。
三、經查：
(一)本件異議人甲○○在飲酒後於98年5 月2 日凌晨3 時30分許
    ，騎乘車牌號碼LT8-873 號重型機車搭載友人，行經臺北縣
    蘆洲市○○路235 號前，擦撞停放於上址路旁歐芯妤所有之
    車牌號碼GHE-322 號重型機車、高玫玲所有之車牌號碼6HA-
    835 號重型機車、林文廣所有之車牌號碼BVA-090 號、OXP-
    146 號、WTQ-709 號重型機車，經據報前來處理之員警予以
    檢測，測得其吐氣所含酒精濃度達每公升0.25毫克之事實，
    為異議人所不爭執，並有臺北縣政府警察局北縣警交大字第
    CO0000000 號舉發違反道路交通管理事件通知單、酒精濃度
    測試單影本各乙紙附卷可稽。且異議人因本次飲酒後駕車，
    撞及上開重型機車，致其本人受有輕傷等情，亦有上開舉發
    違反道路交通管理事件通知單及臺北縣政府警察局蘆洲分局
    交通分隊一般陳報單各乙紙附卷可參，異議人有酒後駕車之
    違規行為，堪可認定。
(二)其次，按一行為同時觸犯刑事法律及違反行政法上義務規定
    者，依刑事法律處罰之，但其行為應處以其他種類行政罰或
    得沒入之物而未經法院宣告沒收者，亦得裁處之；前項行為
    如經不起訴處分或為無罪、免訴、不受理、不付審理之裁判
    確定者，得依違反行政法上義務規定裁處之；為行政罰法第
    26條所明定，即所謂一事不二罰原則；亦即一行為同時觸犯
    刑事法律及違反行政法上義務規定者，依刑事法律處罰，而
    不為行政裁處，如經不起訴處分或為無罪、免訴、不受理、
    不付審理之裁判「確定」者，則得依違反行政法上義務規定
    裁處之。而查本件異議人上開行為另涉服用酒類不能安全駕
    駛動力交通工具而駕駛罪，業經臺灣板橋地方法院檢察署檢
    察官以98年度偵字第12612 號認異議人嫌疑不足而為不起訴
    處分確定，有該不起訴處分書乙份附卷可稽，是異議人酒後
    駕車之行為，雖屬一行為同時觸犯刑事法律及違反行政法上
    義務，然異議人確實有酒精濃度符合法定標準仍酒後駕駛動
    力交通工具情形，依上揭說明，原處分機關依法為行政裁處
    ，並無違反一事不二罰之原則，合先敘明。
(三)再者，違反道路交通管理事件統一裁罰基準及處理細則第12
    條第1 項第12款固規定「行為人駕駛汽車經測試檢定，其吐
    氣所含酒精濃度超過規定之標準值未逾每公升0.02毫克，而
    未嚴重危害交通安全、秩序或發生交通事故，且情節輕微，
    以不舉發為適當者，交通勤務警察或依法令執行交通稽查任
    務人員得對其施以勸導，免予舉發」，惟核其性質，乃行政
    法規賦予交通勤務警察或依法令執行交通稽查任務人員依事
    實之具體狀況予以裁量決定是否就違規行為加以舉發之權限
    ，本件依異議人違規當時酒後駕車，除撞及路旁之5 輛重型
    機車外，其本身亦受有輕傷之結果，是舉發本件之警員認此
    與違反道路交通管理事件統一裁罰基準及處理細則第12條所
    規定之「未嚴重危害交通安全、秩序或發生交通事故，且情
    節輕微」之要件不合，而予以舉發，並無任何違法或不當之
    情形，是異議人執前開規定認為本件應免予舉發云云，顯有
    誤會。
四、綜上所述，本件異議人即受處分人甲○○於上述時、地，酒
    後駕駛前開重型機車之違規行為既可認定，則原裁決機關即
    交通部公路總局臺北區監理所蘆洲監理站據此引用道路交通
    管理處罰條例第35條第1 項第1 款，並參酌違反道路交通管
    理事件統一裁罰基準及處理細則之規定，裁處異議人罰鍰16
    ,500元並吊扣駕駛執照12個月，施以道安講習，於法即無不
    當，從而，異議人之異議為無理由，應予駁回。
五、據上論斷，應依道路交通案件處理辦法第19條，裁定如主文
    。
中    華    民    國    98    年    7     月    31    日
                  交通法庭法  官  鄭燕璘
此正本與原本無異。
如不服本裁定，應於裁定送達後5 日內敘明抗告理由，向本院提
出抗告狀。
                          書記官  陳筱惠
中    華    民    國    98    年    7     月    31    日


司法院資訊處製作；財團法人民間司法改革基金會備份。
